【裁判字號】    98,交簡上,201
【裁判日期】    990211
【裁判案由】    過失傷害
【裁判全文】
臺灣臺南地方法院刑事判決           98年度交簡上字第201號
上  訴  人  乙○○
即  被  告
上列上訴人即被告因過失傷害案件，不服本院98年度交簡字第
1720號，中華民國98年8月24日日第一審簡易判決（聲請案號：
98年度調偵字第380號），提起上訴，本院管轄之第二審合議庭
認本件有刑事訴訟法第452條之情形，應撤銷原判決，逕依通常
程序為第一審判決如下：
    主  文
原判決撤銷。
乙○○無罪。
    理  由
一、檢察官聲請簡易判決處刑意旨略以：被告乙○○於民國（下
    同）97年7月7日下午，駕駛車牌號碼2719-JX號自小客車，
    沿臺南市○區○○路2段內側車道由東往西方向行駛，於同
    日17時5分許行經康樂街與該前路段路口欲左轉時，應注意
    車前狀況，並隨時採取必要之安全措施，以避危險之發生，
    且依當時天雨，路面柏油舖裝，濕潤，又無障礙物，視距良
    好，並無不能注意之情事，竟疏未注意貿然左轉，適有丙○
    ○○違規東向西徒步穿越劃設分向限制線之康樂街，乙○○
    所駕駛之自小客車遂撞及丙○○○，致丙○○○倒地受有骨
    盆骨折（右側坐骨上下肢）、右膝挫擦併膝關節血腫積血、
    右前臂挫擦傷、右上端嘴唇挫擦傷之傷害。乙○○於肇事後
    即向現場處理警員坦承肇事。因認被告涉犯刑法第284條第1
    項前段之過失傷害罪。
二、按犯罪事實應依證據認定之，無證據不得認定犯罪事實；又
    不能證明被告犯罪者，應諭知無罪之判決，刑事訴訟法第
    154條第2項、第301條第1項分別定有明文。又認定不利被告
    之事實，須依積極證據，苟積極證據不足為不利於被告事實
    之認定時，即應為有利被告之認定（最高法院30年度上字第
    816號判例意旨參照）。
三、本件檢察官聲請簡易判決處刑意旨認被告乙○○涉犯前揭罪
    嫌，無非係以被告並不否認撞及告訴人丙○○○並致告訴人
    受傷之事實，以及告訴人之指訴、道路交通事故調查報告表
    (一)、(二)、道路交通事故現場圖、肇事現場照片、台灣省台南
    區車輛行車事故鑑定委員會98年4月30南鑑字第0985901237
    號函附鑑定意見書及郭綜合醫院診斷證明書等事證為其主要
    論據。訊據被告對於上揭客觀犯罪事實坦認不諱，惟堅詞否
    認有何過失傷害犯行犯行，辯稱：當時伊綠燈左轉，行駛在
    車道上，且車速很慢，係告訴人違規闖越馬路，且當時下雨
    告訴人快步穿越馬路而來，伊無法閃避始撞及告訴人，基於
    信賴保護原則，伊並無過失等語。
四、按被告以外之人於審判外之陳述，經當事人於審判程序同意
    作為證據，法院審酌該言詞陳述或書面陳述作成時之情況，
    認為適當者，亦得為證據，刑事訴訟法第159條之5第1項定
    有明文。查被告於本院審理時對證人丙○○○於警詢時所為
    筆錄之證據能力並不爭執，且本院依卷內資料審酌該警詢筆
    錄作成時之情況，亦認為並未有何違背法律或其他相關規定
    之情事，而應認為適當，是依刑事訴訟法第159條之5第1項
    之規定，上開證人於警詢所作之筆錄，為傳聞法則之例外而
    具有證據能力。
五、經查：
(一)、證人即告訴人丙○○○於本院審理時到庭具結後證稱：案發
    當天其自康樂路東邊公園橫向穿過康樂路時，沒有走斑馬線
    ，當時在下雨，但沒有很大，當時其有看左右兩邊都沒有車
    子才過馬路，被告是突然衝過來等語（本院卷第30至32頁）
    。依據本件車禍之道路交通事故現場圖（警卷第15頁）與事
    故現場及肇事車輛蒐證照片（警卷第27至30頁），可知本件
    車禍之發生地點，係位於台南市○○路○段東向西左轉康樂
    街交岔路口南側之康樂街路段上，該路段雙向各有1個車道
    ，道路中央則劃設有分向限制線（即雙黃實線），臨安路與
    康樂街交岔路口南側路段靠近路口處設有行人穿越道（即斑
    馬線），告訴人人自稱橫向穿越康樂街之路段則無設斑馬線
    ，且距離上開行人穿越道約15公尺，而告訴人人丙○○○遭
    被告乙○○所駕駛之小客車撞擊後，鞋子掉落位置係位於該
    康樂街北往南方向之車道中央偏左側附近，亦即被告駕駛小
    客車正常行駛之車道內。據此，足見本件車禍發生當時，被
    告所駕駛之自小客車與被害人發生碰撞之位置，應係位於被
    告駕車正常行駛之車道內，故告訴人係穿越分向限制線而侵
    入被告駕車正常行駛車道中，應可認定。另依據上開道路交
    通事故現場圖所示，而被告肇事後停車之位置並無煞車痕，
    顯見被告駕駛之車速應不快，被告於警詢中陳稱伊當時車速
    約時速20至30公里，應堪採信，參酌案發當時天氣係下雨，
    堪認被告陳稱告訴人係快步穿越馬路而來，致其閃避不及等
    語，應係屬實。
(二)、按行人穿越道路，應依下列規定：一設有行人穿越道、人行
    天橋或人行地下道者，必須經由行人穿越道、人行天橋或人
    行地下道穿越，不得在其100公尺範圍內穿越道路；三在禁
    止穿越、劃有分向限制線、設有劃分島或護欄之路段或三快
    車道以上之單行道，不得穿越馬路，道路交通安全規則第13
    4條第1款、第3款定有明文。如前所述，被害人丙○○○於
    道路上行走，本應注意並遵守上開道路交通安全規則，然其
    於上述時、地，竟然未行走行人穿越道，而穿越分向限制線
    橫越康樂街而侵入被告正常行駛之車道中，而告訴人又係於
    被告所駕駛之小客車自臨安路左轉康樂街行至撞擊點時，快
    步自康樂街東側穿越分向限制線侵入被告正常行駛之車道中
    ，則一般駕駛人原可信賴其他參與交通之對方亦能遵守交通
    安全規則，而不至於任意違規跨越分向限制線而侵入其正常
    行駛之車道中，且衡諸日常生活經驗及一般合理駕駛人之注
    意能力，對於其他行人突然違規侵入其正常行駛車道中之情
    況下，駕駛人縱然已為必要之注意，並已採取適當之措施，
    衡情應仍無法避免交通事故之發生，故該汽車駕駛人於此情
    況下，對於信賴對方亦能遵守交通權規則乃竟違規之行為，
    自無預防之義務。從而，可知本件被告對於告訴人之上開嚴
    重違規行為，應無預防之義務，故其尚難認為有何能注意而
    不注意之過失，且不能僅因被告所駕駛之小客車曾與告訴人
    發生碰撞，即令被告負過失之責任。
六、綜上所述，足證本件車禍發生當時，告訴人係自康樂街東側
    突然違規跨越分向限制線侵入被告駕車正常行駛之車道內，
    顯見告訴人違規跨越分向限制線之行為，應係本件車禍發生
    之唯一肇事因素，且於此等突發狀況下，被告亦已無從閃避
    而難認為有何注意義務之違背，故被告之前述駕駛行為，經
    核應無任何過失。又本院亦查無其他事證足以證明被告駕車
    行經肇事地點時，尚有其他過失駕駛行為，自不能僅因被告
    所駕駛之小客車曾與告訴人發生碰撞，並造成告訴人受傷之
    結果，即以推測或擬制之方法，遽認被告確有前開過失傷害
    致重傷之犯行。此外，復查無其他積極證據，足認被告涉有
    公訴人所指之犯行，故本件尚不能證明被告犯罪，原審未加
    詳求遽予論科，尚有未洽。被告上訴指摘原判決不當，核有
    理由，應由本院將原判決撤銷並自為判決，諭知被告無罪。
七、按對於簡易判決之上訴，準用刑事訴訟法第3編第1章及第2
    章之規定，管轄第二審之地方法院合議庭受理簡易判決上訴
    案件，應依通常程序審理，其認案件有刑事訴訟法第452條
    之情形者，應撤銷原判決，逕依通常程序為第一審判決，此
    為法院辦理刑事訴訟簡易程序案件應行注意事項第14項所明
    定。本件被告既經判處無罪之判決，則本件顯不合刑事訴訟
    法第449條所定得以簡易判決處刑之案件，爰依同法第452條
    之規定，逕依通常程序為第一審判決。
據上論斷，應依刑事訴訟法第455條之1第1項、第3項、第452條
、第369條第1項前段、第364條、第301條第1項，判決如主文。
本案經檢察官甲○○到庭執行職務。
中    華    民    國    99    年    2     月    11    日
                  刑事第十庭  審判長  法  官  陳威龍
                                      法  官  盧鳳田
                                      法  官  高如宜
以上正本證明與原本無異。
如不服本判決應於收受本判決後10日內向本院提出上訴書狀，並
應敘述具體理由。其未敘述上訴理由者，應於上訴期間屆滿後20
日內向本院補提理由書狀（均須按他造當事人之人數附繕本）「
切勿逕送上級法院」。
                                      書記官  陳姿利
中    華    民    國    99    年    2    月    12     日

司法院資訊處製作；財團法人民間司法改革基金會備份。
